【裁判字號】    97,聲,983
【裁判日期】    971128
【裁判案由】    公示送達
【裁判全文】
臺灣新竹地方法院民事裁定               97年度聲字第983號
聲  請  人  寰辰資產管理股份有限公司
法定代理人  丁○○
相  對  人  丙○○
            戊○○○○○○
            甲○○
            乙○○
當事人間請求公示送達事件，本院裁定如下：
  主  文
本件相對人甲○○及乙○○部分移送臺灣臺中地方法院。
其餘聲請駁回。
駁回部分聲請費用由聲請人負擔。
    理      由
一、聲請意旨略以：原債權人奇異資融股份有限公司於民國96年
    8月2日將其對相對人之債權及該債權所附隨之一切權利、義
    務全部讓與聲請人，聲請人乃於97年9月間，以臺北光復郵
    局第1003號及第1004號存證信函將前開債權讓與之事實通知
    相對人，惟均因查無此人，致無法送達，聲請人為求維護權
    益，為此爰依法聲請裁定准為公示送達等語，並提出債權讓
    與證明書、本院債權憑證、第三人張富生戶籍謄本、臺灣臺
    東地方法院函、繼承系統表、戶籍登記謄本、存證信函及其
    退回信封、相對人戶籍謄本等件為證。
二、相對人甲○○及乙○○部分：
（一）按民法第97條之聲請公示送達事件，不知相對人之姓名時
      ，由表意人住所地之法院管轄；不知相對人之居所者，由
      相對人最後住所地之法院管轄，非訟事件法第66條定有明
      文。又訴訟之全部或一部，法院認為無管轄權者，依原告
      聲請或依職權以裁定移送其管轄法院，非訟事件法第5條
      準用民事訴訟法第28條第1項亦有明文。
（二）經查，本件甲○○及乙○○之戶籍地設於臺中市○○○街
      2之5號4樓，有聲請人所提之戶籍謄本及本院依職權查詢
      之個人基本資料查詢結果等件在卷可稽，並參酌聲請人未
      提出足供認定甲○○及乙○○住所地係設於本院管轄新竹
      縣市之證據，自應以甲○○及乙○○之戶籍地為其住所地
      ，則依前開說明，應以甲○○及乙○○戶籍所在地之臺灣
      臺中地方法院管轄為適當。玆聲請人向無管轄權之本院聲
      請對甲○○及乙○○公示送達，顯係違誤，爰依職權將甲○○及乙○○部分移送於該管轄法院。
三、相對人丙○○及蔡譽俊部分：
（一）按民事訴訟法第149條第1項第1款所謂應為送達之處所不
      明者，係指已用相當之方法探查，仍不知其應為送達之處
      所而言，其不明之事實，應由聲請公示送達之人負舉證之
      責任，而由法院依具體事實判斷之，而非對話而為意思表
      示者，其意思表示以通知達到相對人時，發生效力。最高
      法院58年臺上字第715號判例及82年度臺上字第272號判例
      可資參照。
（二）經查，本件聲請人固主張其因受讓債權而對相對人丙○○
      及蔡譽俊依戶籍地址「新竹市○○街117巷13號」寄發存
      證信函，惟因「查無此人」而予退回乙節，有退回信封及
      戶籍謄本等件在卷可稽，惟觀諸聲請人所提出之戶籍謄本
      ，並未載有申請核發日期，是該戶籍謄本所載之戶籍地址
      即不得認係前開存證信函寄發時，相對人丙○○及蔡譽俊
      之住居所在地，則難謂聲請人對此已盡舉證之責。再者，
      相對人丙○○及蔡譽俊已於97年9月30日遷入「新竹市○○路○段325巷56弄9號」，有本院依職權調查之個人基本
      資料查詢結果附卷可按，是聲請人以相對人丙○○及蔡譽
      俊之送達處所不明為由，聲請本件公示送達，而未向相對
      人丙○○及蔡譽俊之上開所在地址送達，即難謂非因自己
      之過失不知相對人居所，與聲請公示送達之要件不符，從
      而其聲請為無理由，自不能准許，應予駁回。
四、依非訟事件法第21條第2項、第24條第1項、民事訴訟法第95
    條、第78條，裁定如主文。
中    華    民    國    97    年    11    月    28    日
                  民事第二庭    法  官  方鴻愷
以上正本係照原本做成。
如不服本裁定應於送達10日內向本院提出抗告狀，並繳納裁判費
用新臺幣1000元。
中    華    民    國    97    年    12    月    5     日
                                書記官  鍾佩芳


司法院資訊處製作；財團法人民間司法改革基金會備份。
